【裁判字號】    99,聲,6086
【裁判日期】    991224
【裁判案由】    聲明異議
【裁判全文】
臺灣板橋地方法院刑事裁定              99年度聲字第6086號
聲明異議人
即受 刑 人  丁海龍
上列聲明異議人即受刑人因賭博案件，以臺灣板橋地方法院檢察
署檢察官99年度執字第15683 號執行指揮為不當，向本院聲明異
議，本院裁定如下：
    主  文
異議駁回。
    理  由
一、聲明異議意旨略以：受刑人丁海龍因賭博案件，經本院判處
    有期徒刑6 月，如易科罰金，以新臺幣1,000 元折算1 日確
    定，現在監執行中，惟受刑人之父母年事已高，父親患有心
    臟疾病，手術後身體狀況虛弱，母親患有糖尿病，皆須受刑
    人照顧，受刑人另有分別為10歲、8 歲之幼子2 名，家中一
    切大小事務皆係受刑人負責照料，受刑人自身亦患有肝臟疾
    病，爰依法聲明異議，請求准予易科罰金執行，讓受刑人可
    以對家人盡應盡的責任云云。
二、按受刑人或其法定代理人或配偶以檢察官執行之指揮為不當
    者，得向諭知該裁判之法院聲明異議，法院並應就異議之聲
    明裁定之，刑事訴訟法第484 條、第486 條定有明文。次按
    犯最重本刑為5 年以下有期徒刑以下之刑之罪，而受6 月以
    下有期徒刑或拘役之宣告者，得以新臺幣1,000 元、2,000
    元或3,000 元折算1 日，易科罰金。但易科罰金，難收矯正
    之效或難以維持法秩序者，不在此限，刑法第41條第1 項定
    有明文。
（一）準此，有期徒刑或拘役得易科罰金之案件，法院所諭知者
      ，僅係易科罰金之折算標準而已，至於是否准予易科罰金
      ，乃賦予執行檢察官有依個案依前開法律規定裁量之權能
      ，亦即執行檢察官得考量受刑人如不接受有期徒刑或拘役
      之執行，是否難收矯正之效，或難以維持法秩序，以作為
      其裁量是否准予易科罰金之憑據，非謂執行檢察官必然應
      准予易科罰金。且原判決諭知易科罰金之折算標準，與檢
      察官於執行時是否准許易科罰金仍屬二事，非謂確定判決
      有易科罰金之諭知，執行檢察官即不問具體犯罪情事一概
      准許易科罰金。
（二）又刑法第41條第1 項但書所謂之「難收矯正之效」及「難
      以維持法秩序」等，均屬不確定法律概念，此乃係立法者
      賦予執行者能依具體個案，考量犯罪特性與情節及受刑人
      個人之特殊事由，據以審酌應否准予易科罰金，則執行檢
      察官即應綜合考量被告之犯行、前案執行效果、犯案時之
      外在環境，個人特質與社會秩序之維護等一切因素，而為
      審酌是否准予易科罰金。是以法律賦予執行檢察官有此項
      裁量權，僅在發生裁量瑕疵之情況時，法院始有介入審查
      之必要。
三、經查：
（一）受刑人丁海龍因犯圖利聚眾賭博案件，經本院以99年度簡
      字第6886號判決判處有期徒刑6 月，如易科罰金，以新臺
      幣1,000 元折算1 日確定，受刑人自民國99年12月14日起
      執行上開有期徒刑，現仍於臺灣臺北監獄臺北分監執行中
      ，有臺灣高等法院被告前案紀錄表1 件在卷可稽，並經本
      院調閱臺灣板橋地方法院檢察署99年度執字第15683 號執
      行卷附上開刑事案卷、刑事判決書、臺灣板橋地方法院檢
      察署檢察官執行指揮書等件核閱無誤。而受刑人於該案開
      始執行時聲請易科罰金，經執行檢察官審酌受刑人於5 年
      內共犯4 次賭博犯行，本次且為經營賭博之主要成員，賭
      客有44人、現場設有監視器、抽頭金達16萬170 元，受刑
      人前並有因二次賭博犯行被查獲並執行完畢，犯本案後不
      久又犯另件賭博，認若易科罰金顯不足收矯正之效，且本
      案非單純自己與他人對賭而係開賭場獲利，如不發監執行
      所宣告之刑，難以維持法秩序，乃於99年12月14日以99年
      度執字第15683 號命令不准受刑人易科罰金，此亦有該署
      檢察官上開命令1 紙附於上開執行案卷可稽。
（二）本院審酌受刑人前於97、98年間，均因賭博案件，經本院
      分別判處罰金新臺幣4,000 元、5,000 元確定，並均經執
      行完畢，有臺灣高等法院被告前案紀錄表1 件在卷足佐，
      是受刑人確有屢犯賭博罪之事實，且其二次犯行，經法院
      判決確定並經執行完畢後，竟又於99年5 月間，再犯本件
      圖利聚眾賭博罪，經本院判處有期徒刑6 月確定，於本件
      經查獲後未及一星期，又於同年月再犯賭博罪，經本院以
      99年度簡字第4895號判處罰金新臺幣6,000 元確定，亦有
      本院上開刑事簡易判決書及臺灣高等法院被告前案紀錄表
      各1 份在卷可憑，顯見受刑人一再犯賭博罪，不知戒慎悔
      改，曾兩次因賭博罪經判處罰金後，仍再犯本件犯行，於
      本件犯行後數日，又再犯賭博罪，視法令規律為無物，而
      本件受刑人係經營賭博場所，經營規模非小，受刑人又係
      該賭博場所之主要負責人，並藉此獲取非微之利益，顯然
      有害於社會善良風俗之維護，故執行檢察官因認本案受刑
      人所處之有期徒刑，如准予易科罰金，難收矯正之效，及
      難以維持法秩序，因此否准受刑人易科罰金之聲請，核無
      不當。
（三）至受刑人以其尚有高齡病弱之父母及兩名幼子亟需受刑人
      照料為由，不宜入監執行云云。然查，上開事由本即與本
      件應審酌事項無涉，且受刑人入監服刑，勢必影響家庭其
      他成員，此乃受刑人因犯罪所須支付之代價，況受刑人之
      子既分別為10歲及8 歲，均已離強褓，要無嚴重影響致受
      刑人有執行困難情事；再者，受刑人之親人若確係生活困
      難，倘符合社會救助申請條件，亦可由相關主管機構介入
      安置與扶助，自不得執此而謂執行檢察官指揮將受刑人發
      監執行有何違法或不當，併此敘明。
四、綜上所述，受刑人既有前述倘易科罰金，則難收矯正之效及
    難以維持法秩序之情形，揆諸前揭說明，臺灣板橋地方法院
    檢察署檢察官所為駁回受刑人易科罰金之聲請，即無不當。
    受刑人以檢察官執行指揮之命令不當，聲明異議，為無理由
    ，應予駁回。
據上論斷，依刑事訴訟法第486 條，裁定如主文。
中    華    民    國    99    年    12    月    24    日
                  刑事第十四庭  法  官  吳幸娥
以上正本證明與原本無異
如不服本裁定應於送達後5日內向本院提出抗告狀
                                書記官  黃頌棻
中    華    民    國    99    年    12    月    24    日

司法院資訊處製作；財團法人民間司法改革基金會備份。
